【裁判字號】    99,上訴,490
【裁判日期】    990726
【裁判案由】    違反毒品危害防制條例
【裁判全文】
臺灣高等法院高雄分院刑事判決         99年度上訴字第490號
上  訴  人  臺灣高雄地方法院檢察署檢察官
被      告      甲○○
上列上訴人因被告違反毒品危害防制條例案件，不服臺灣高雄地
方法院98年度訴字第1308號中華民國99年1 月29日第一審判決（
起訴案號：臺灣高雄地方法院檢察署98年度毒偵字第1654號），
提起上訴，本院判決如下：
    主  文
原判決撤銷。
甲○○施用第一級毒品，處有期徒刑陸月，如易科罰金以新臺幣
壹仟元折算壹日。
    事  實
一、甲○○於民國（以下同）97年間因施用毒品案件，經台灣高
    雄地方法院以97年度審毒聲字第226 號裁定送觀察、勒戒後
    ，因認無繼續施用毒品之傾向，於97年6 月25日觀察、勒戒
    完畢釋放，並由臺灣高雄地方法院檢察署檢察官以97年度毒
    偵字第2175號為不起訴處分確定，詎其仍未戒除毒癮，又於
    前揭觀察勒戒執行完畢釋放後5 年內，復因其車禍傷到膀胱
    、腎臟部位後，時常疼痛，又基於施用第一級毒品之犯意，
    於98年1 月17日22時25分採尿前回溯24小時內某時，在不詳
    地點施用第一級毒品海洛因1 次。嗣於98年1 月17日16時許
    ，在其友人位於高雄市○○區○○路601 號3 樓之1 住處為
    警查獲，經採尿送驗呈嗎啡陽性反應而查悉上情。
二、案經高雄市政府警察局小港分局移送台灣高雄地方法院檢察
    署檢察官偵查起訴。
    理  由
一、訊之被告甲○○堅決否認有何施用第一級毒品犯行，辯稱：
    我並無施用海洛因毒品，經警採尿送驗呈嗎啡陽性反應，可
    能係因我服用霖園醫院及高雄榮總醫院所開給之止痛藥，或
    在威德診所及幸生診所打止痛針所致云云。惟查被告甲○○
    尿液，經檢驗有嗎啡陽性反應（濃度325ng/ml），此有高雄
    市立凱旋醫院98年2 月2 日編號A00000000 號濫用藥物尿液
    檢驗報告可稽（見警卷第7 頁），又該次檢驗，其可待因濃
    度未檢出（濃度為零），因其可待因濃度為零，已可排出其
    尿液之毒品反應是用藥而來。又按以氣相層析質譜儀分析法
    進行確認檢驗者，應不致產生偽陽性反應。而毒品施用後於
    尿液、血液中可檢出之最大時限，與施用劑量、施用頻率、
    施用方法、施用者飲水量多寡、個人體質、代謝情況、檢體
    收集時間點及所用檢測方法之靈敏度等因素有關，因個案而
    異。本件被告甲○○經警採尿後送高雄市立凱旋醫院依據酵
    素免疫分析法（EIA ）為初步篩檢，再以氣相層析質譜儀法
    （GC/MS ）確認鑑定，確呈嗎啡陽性反應，揆諸上開說明，
    本件應可排除偽陽性反應之可能，亦即被告甲○○在採尿時
    起回溯24小時內，至少有施用第一級毒品海洛因1 次之事實
    。又被告甲○○雖辯稱：我於被查獲前，有到榮總醫院，醫
    師替我施打Demeral 的藥劑止痛才有嗎啡反應云云，惟查藥
    物Demeral 即配西丁Pethidine 為一種止痛劑之成分，Peth
    idine 製劑不含嗎啡及可待因，若經人體使用代謝作用後，
    其尿液以氣相層析質譜分析法檢驗，應不會有嗎啡及可待因
    陽性反應，此有高雄市立凱旋醫院98年5 月13日高市凱醫檢
    字第0980002980號函可稽（見偵查卷第16至18頁），可見被
    告甲○○辯稱是施打Demeral 的藥劑止痛才有嗎啡反應云云
    ，不足採信。又被告甲○○於97年間因施用毒品案件，經台
    灣高雄地方法院以97年度審毒聲字第226 號裁定送觀察、勒
    戒後，因認無繼續施用毒品之傾向，於97年6 月25日觀察、
    勒戒完畢釋放，並由臺灣高雄地方法院檢察署檢察官以97年
    度毒偵字第2175號為不起訴處分確定，此有被告甲○○之前
    科表可憑，其係前揭觀察勒戒執行完畢釋放後5 年內，又再
    犯施用毒品，事證明確，被告甲○○所辯係卸責之詞，不足
    採信，其犯行已堪認定。
二、核被告甲○○所為，係犯毒品危害防制條例第10條第1 項之
    施用第一級毒品罪。被告甲○○施用第一級毒品前之持有該
    毒品之低度行為，應為其施用之高度行為所吸收，不另論其
    持有毒品罪。
三、原審不察，遽諭知無罪，尚有未洽，檢察官上訴指摘原判決
    不當，為有理由，自應予撤銷改判，審酌被告甲○○前經觀
    察、勒戒後，猶未戒絕毒癮，其係因車禍傷到膀胱、腎臟部
    位後，時常疼痛，其難忍疼痛才又再施用毒品止痛，其施用
    毒品係損害自己身心健康之行為等一切情狀，爰量處有期徒
    刑6 月，並諭知如易科罰金以新台幣1 千元折算1 日。
據上論結，應依刑事訴訟法第369 條第1 項前段、第364 條、第
299 條第1 項前段，毒品危害防制條例第10條第1 項，刑法第11
條前段、第41條第1 項前段，判決如主文。
本案經檢察官林應華到庭執行職務。
中    華    民    國    99    年    7     月    26    日
                  刑事第八庭    審判長法  官  洪兆隆
                                      法  官  郭玫利
                                      法  官  張盛喜
以上正本證明與原本無異。
如不服本判決應於收受本判決後10日內向本院提出上訴書狀，其
未敘述上訴理由者，並得於提起上訴後10日內向本院補提理由書
狀（均須按他造當事人之人數附繕本）「切勿逕送上級法院」。
中    華    民    國    99    年    7     月    26    日
                                      書記官  黃一秋
附錄本件判決論罪科刑法條：
毒品危害防制條例第10條第1項
施用第一級毒品者，處 6 月以上 5 年以下有期徒刑。

司法院資訊處製作；財團法人民間司法改革基金會備份。
